臺灣臺南地方法院刑事判決          100年度重訴緝字第1號
被      告  高振方
上列被告因殺人案件，經檢察官提起公訴（75年度偵字第2238號
），本院判決如下：
    主  文
本件免訴。
    理  由
一、公訴意旨略以：被告高振方係臺南市○○○街7號2樓金爺西
    餐廳負責人，同案被告周守儒為該餐廳經理，同案被告郭賢
    武則在該餐廳任歌手（周守儒、郭賢武所犯共同殺人罪，業
    經本院75年度重訴字第37號各判處有期徒刑13年，褫奪公權
    5年確定。周守儒所處之刑嗣經臺灣高等法院臺南分院77年
    聲減字第4095號裁定減為有期徒刑8年8月，褫奪公權3年4月
    確定，再經同院80年度聲減字第723號裁定減為有期徒刑5年
    9月又10日，褫奪公權2年2月又20日確定；郭賢武所處之刑
    嗣經臺灣高等法院臺南分院77年度聲減字第2533號裁定減為
    有期徒刑8年8月，褫奪公權3年4月，再經同院80年度聲減字
    第350號裁定減為有期徒刑5年9月又10日，褫奪公權2年2月
    又20日確定）。民國75年2月25日22時許，陳丁奇與友人在
    金爺西餐廳喝酒，酒後一度掀翻餐桌，頗令高振方等人不滿
    ，至同日23時45分許，陳丁奇再度掀桌後離席往吧檯洗手間
    方向行走，在轉角處與周守儒相遇，二人又起誤會，陳丁奇
    即出手毆打周守儒，周亦還手相毆，高振方、郭賢武見狀，
    遂基於共同犯罪之意思，趕來與周守儒共同圍毆陳丁奇，並
    由高振方取出水果刀乙把，猛刺陳丁奇左肩、左下、背部
    、左後腿等部位各一刀，致陳丁奇倒地，終因失血過多，經
    送醫不治死亡。因認被告高振方涉嫌共同犯刑法第271條第1
    項殺人罪嫌等語。
二、按案件時效已完成者，應諭知免訴之判決，且得不經言詞辯
    論為之，刑事訴訟法第302條第2款、第307條分別定有明文
    。次按於偵查中或審判中通緝被告，其追訴權之時效均應停
    止進行，但須注意刑法第83條第3項規定（29年2月14日院字
    第1963號解釋參照）。
三、本案被告高振方行為後，刑法部分條文於94年1月7日修正，
    同年2月2日經總統公布，並自95年7月1日起施行；另於刑法
    施行法增訂第8條之1「於中華民國94年1月7日刑法修正施行
    前，其追訴權或行刑權時效已進行而未完成者，比較修正前
    後之條文，適用最有利於行為人之規定」，該增訂之規定亦
    於95年7月1日起施行。又現行刑法第2條第1項規定：「行為
    後法律有變更者，適用行為時之法律，但行為後之法律有利
    於行為人者，適用最有利於行為人之法律。」，該規定係規
    範行為後法律變更所生修正前、後法律比較適用之準據法，
    於新法施行後，應逕適用該新法第2條第1項之規定，為「從
    舊從輕」之比較。茲就刑法修正前、後有關追訴權時效期間
    之規定，臚列說明如下：
    (一)本案被告高振方行為時即修正前刑法第80條追訴權之時效
      期間規定為：「追訴權，因左列期間內不行使而消滅：一
      死刑、無期徒刑或10年以上有期徒刑者，20年。二3年以
      上10年未滿有期徒刑者，10年。三1年以上3年未滿有期徒
      刑者，5年。四1年未滿有期徒刑者，3年。五拘役或罰金
      者，1年。前項期間自犯罪成立之日起算。但犯罪行為有
      連續或繼續之狀態者，自行為終了之日起算」。修正後刑
      法第80條則規定：「追訴權，因下列期間內未起訴而消滅
      ：一犯最重本刑為死刑、無期徒刑或10年以上有期徒刑之
      罪者，30年。二犯最重本刑為3年以上10年未滿有期徒刑
      之罪者，20年。三犯最重本刑為1年以上3年未滿有期徒刑
      之罪者，10年。四犯最重本刑為1年未滿有期徒刑、拘役
      或罰金之罪者，5年。前項期間自犯罪成立之日起算。但
      犯罪行為有繼續之狀態者，自行為終了之日起算」。本件
      公訴人認被告所涉犯之刑法第271條第1項殺人罪，法定刑
      為「死刑、無期徒刑或10年以上有期徒刑」，依被告行為
      時即修正前刑法之規定，追訴時效期間為20年，依修正後
      刑法之追訴時效期間則為30年，比較修正前、後關於追訴
      權時效期間之刑罰法律，適用修正前刑法第80條第1項第1
      款之規定，對被告較為有利。
    (二)依修正前刑法第80條第1項規定「追訴權，因左列期間內
      『不行使』而消滅。」，修正後刑法第80條第1項則規定
      「追訴權因下列期間內『未起訴』而消滅。」；另依修正
      前刑法第83條第1項規定「追訴權之時效，如依法律之規
      定，偵查、起訴或審判之程序，不能開始或繼續時，停止
      其進行。」。修正後刑法第83條第1項則規定「追訴權之
      時效，因起訴而停止進行。依法應停止偵查或因犯罪行為
      人逃匿而通緝，亦同。」，參修正立法理由謂「按追訴權
      之性質，係指檢察官或犯罪被害人，對於犯罪，向法院提
      起確認國家刑罰權之有無及其範圍之權利。因此，追訴權
      消滅之要件，當以檢察官或犯罪被害人未於限期內起訴為
      要件，倘經起訴，追訴權既已行使，原則上即無時效進行
      之問題」，即依修正前規定，若已實施偵查，追訴權既無
      不行使之情形，自不生時效進行問題，而依修正後規定，
      縱已開始偵查，在未起訴前，除依法應停止偵查或因犯罪
      行為人逃匿而通緝者外，追訴權時效期間仍繼續進行，即
      放寬追訴權時效進行之事由，比較修正前、後之規定，以
      修正後刑法第80條第1項、第83條第1項之規定，對被告較
      為有利。
    (三)綜合上述法律修正前、後之比較，參照增訂刑法施行法第
      8條之1，並本於現行刑法第2條第1項之「從舊從輕」原則
      ，本案以適用修正前刑法第80條之規定較有利於被告。至
      關於追訴權時效之停止進行及其期間、計算，亦應一體適
      用修正前刑法第83條之規定。
四、查本案被告被訴涉犯刑法第271條第1項殺人罪，其行為在75
    年2月25日，臺南市警察局第四分局（現改制為臺南市政府
    警察局第四分局，以下仍稱臺南市警察局第四分局）以75年
    3月17日南市警四刑偵字第074號報告臺灣臺南地方法院檢察
    署檢察官偵查，臺灣臺南地方法院檢察署檢察官於同年月18
    日受理開始偵查，於同年7月25日提起公訴，並於同年8月1
    日繫屬本院審理，因被告高振方逃匿，本院於75年9月30日
    以刑緝字第533號發布通緝，迄未緝獲歸案，此有上開臺南
    市警察局第四分局報告書、檢察官起訴書（以上附於75年度
    偵字第2238號偵查卷）、臺灣臺南地方法院檢察署75年7月
    31日南檢勤事字第9012號函（蓋有本院收文章）、臺南市東
    區戶政事務所簡便行文表、司法警察拘提報告暨本院上開通
    緝書（以上均附於本院75年度重訴字第37號卷）等可稽。復
    依修正前刑法第83條第1項、第3項規定，並參照前揭司法院
    29年院字第1963號解釋，本案追訴權時效期間應加計因通緝
    而停止進行之5年期間，為25年，是被告涉犯之殺人罪追訴
    權時效應自被告犯罪行為成立即75年2月25日起算25年。又
    參照63年5月10日大法官會議釋字第138號解釋，自檢察官開
    始偵查至本院發布通緝，此時追訴權既無不行使之情形，自
    不發生時效進行之問題，自應加計此部分期間，再扣除檢察
    官起訴至繫屬本院之期間，茲就本案追訴權時效期間計算如
    下：
    (一)被告所涉犯罪行為日為75年2月25日
    (二)所涉犯刑法第271條第1項殺人罪，追訴權時效為25年。
    (三)檢察官開始偵查即75年3月18日至本院發布通緝日即75年
      9月30日，期間為6月又12日，應計入時效期間。另檢察官
      於75年7月25日提起公訴至同年8月1日繫屬本院，期間6日
      應予扣除，依此計算被告涉犯殺人罪追訴權時效完成之日
      為100年9月1日（即自(一)75年2月25日加上(二)之25年，再加
      上(三)之6月又12日，扣除提起公訴至繫屬本院之期間6日）
      。
五、末查，被告高振方之身分證統一編號已核准變更為Ｚ0000000
    00號，已據內政部警政署97年6月30日警署刑偵字第0970003
    748號函知在卷（本院75年度重訴字第37號卷第89頁），並
    有戶役政被告高振方個人基本資料查詢結果可參，併此指明
    。
六、綜上所述，本件公訴意旨所指被告高振方所涉犯之殺人罪犯
    行，因被告逃匿，經本院通緝，迄未緝獲歸案，致審判程序
    不能開始，依前揭修正前刑法第80條、第83條第1項、第3項
    之規定，並參照司法院29年院字第1963號及大法官會議63年
    釋字第138號解釋，其追訴權時效業已完成，爰不經言詞辯
    論，逕為免訴判決之諭知。
據上論斷，應依刑事訴訟法第302條第2款、第307條，判決如主
文。
中    華    民    國   100    年    9     月    19    日
                  刑事第四庭  審判長法  官  林逸梅
                                    法  官  鄭文祺
                                    法  官  莊政達
以上正本證明與原本無異。
如不服本判決應於收受本判決後10日內向本院提出上訴書狀，並
應敘述具體理由。如未敘述上訴理由者，應於上訴期間屆滿後20
日內向本院補提理由書狀（均須按他造當事人之人數附繕本）「
切勿逕送上級法院」。
                                   書記官  余富誠
中    華    民    國   100    年    9     月    19    日